臺灣彰化地方法院交通事件裁定       100年度交聲字第1008號
移送機關即
原處分機關  交通部公路總局臺中區監理所彰化監理站
異議人即
受處分人    楊環鴻
上列異議人即受處分人因違反道路交通管理處罰條例案件，對交
通部公路總局臺中區監理所彰化監理站中華民國100 年6 月9 日
之處分（彰監四字第裁64-KAK089242號裁決），聲明異議，本院
裁定如下：
    主  文
原處分撤銷。
楊環鴻不罰。
    理  由
一、按汽車駕駛人，行經有燈光號誌管制之交岔路口闖紅燈者，
    處新臺幣（下同）1,800 元以上5,400 元以下罰鍰，並併記
    違規點數3 點，道路交通管理處罰條例第53條第1 項、第63
    條第1 項第3 款分別定有明文。次按交通法庭認為聲明異議
    有理由或聲明異議雖無理由而原處分不當或違法者，應以裁
    定將原處分經聲明異議部分撤銷，並自為裁定，此道路交通
    事件處理辦法第19條前段亦有明定。
二、原處分機關意旨略以：受處分人即異議人（下稱異議人）楊
    環鴻於民國100 年1 月27日上午1 時7 分，駕駛車牌號碼Y5
    -5890 號自小客車，在雲林縣西螺鎮○○○路與文昌路口，
    經舉發機關雲林縣警察局交通警察隊員警以「闖紅燈」掣開
    雲警交字第KAK089242 號舉發違反道路交通管理事件通知單
    （下稱舉發單）舉發，嗣經原處分機關依道路交通管理處罰
    條例第53條第1 項、第63條第1 項第3 款規定裁決罰鍰
    4,000 元並記違規點數3 點在案。
三、聲明異議意旨略以：車號Y5-5890 號自小客車非異議人所有
    ，異議人於前開車輛被舉發違規當日也未曾出門，舉發單係
    遭冒名簽收，請求鈞院查明。
四、經查：
  (一)100 年1 月27日上午1 時7 分許，有自稱「楊環鴻」之男子
    ，駕駛車牌號碼Y5-5890 號自小客車，在雲林縣西螺鎮○○
    ○路與文昌路口，因「闖紅燈」違規，為雲林縣警察局交通
    隊員警黃朝本攔停並以同隊員警柯志明名義舉發本件違規乙
    節，業具證人即本件舉發員警黃朝本於本院審理時證述明確
    （見本院卷第72頁反面），並有雲警交字第KAK089242 號舉
    發違反道路交通管理事件通知單1 紙在卷可憑，此一違規事
    實應堪確定。
  (二)惟證人黃朝本於本院訊問時復結證稱：其為本件舉發後才知
    當日違規駕駛人並非異議人。蓋因於舉發本件違規後，彰化
    縣警察局刑警大隊曾致電給其同事柯志明，向柯志明表示他
    們於逮捕犯罪嫌疑人楊朝貴時，發現楊朝貴身上攜帶有本件
    舉發通知單，但該舉發單上卻是記載異議人的姓名，懷疑是
    否係楊朝貴冒用異議人之姓名接受開單等語，於是其就調舉
    發時之錄影畫面並請異議人與證人楊朝貴之父親到場確認舉
    發當日實際違規人是否為楊朝貴，渠等均表示當日實際違規
    人之聲音是楊朝貴；之後其便借提在監之楊朝貴進行訊問，
    楊朝貴承認是他冒名接受舉發並簽名等語（參本院卷第72頁
    反面、第73頁）。而證人即本件異議人堂弟楊朝貴經本院提
    訊時亦結證稱：100 年1 月27日上午1 時7 分許，伊曾駕駛
    租來之自小客車在雲林縣西螺鎮○○○路與文昌路口因闖紅
    燈為警攔檢舉發，並冒用楊環鴻之名義在舉發單上簽名等語
    （參本院卷第73頁、第73頁反面）；另證人楊朝貴因本件交
    通違規涉及冒名偽造文書而受警詢問時，亦坦承伊確係本件
    交通違規事件之實際駕駛人，伊係因違規被警攔停舉發時正
    遭通緝，怕被逮捕方冒用伊堂哥即異議人楊環鴻名義於本件
    舉發單上收受通知聯簽章欄內偽造楊環鴻之簽名等語，亦有
    雲林縣警察局交通隊警員黃朝本職務報告書、證人楊朝貴調
    查筆錄、臺灣高等法院通緝紀錄表各1 紙及臺灣高等法院被
    告前案紀錄表2 份在卷可稽，核與證人楊朝貴與黃朝本在本
    院所陳述之證詞相符，足徵異議人辯稱本件舉發單係遭他人
    冒用其名義簽名乙節，顯非杜撰，應屬真實。從而，異議人
    既非本件違規之駕駛人，上開舉發內容即有違誤，原處分機
    關據之對異議人為處分，難謂允當，應由本院將原處分撤銷
    ，改諭知異議人不罰，以資適法。
  (三)至於楊朝貴故意冒用異議人之身分簽收本件舉發通知單所涉
    偽造文書刑事責任之部分，已由臺灣雲林地方法院檢察署以
    100 年度偵字第4034號案加以偵辦中，附此說明。
五、據上論斷，應依道路交通事件處理辦法第19條前段，裁定如
    主文。
中    華    民    國   100    年    8     月    23    日
                  交通法庭    法  官  吳永梁
以上正本證明與原本無異。
如不服本裁定，應於裁定送達後五日內向本院提出抗告狀(須附
抗告狀繕本 )。
中    華    民    國   100    年    8     月    23    日
                              書記官  許原嘉